【裁判字號】    88,交訴,47
【裁判日期】    890313
【裁判案由】    業務過失致死
【裁判全文】
臺灣臺中地方法院刑事判決                          八十八年度交訴字第四七號
    公  訴  人  臺灣台中地方法院檢察署檢察官
    被      告  乙○○
    選任辯護人  陳浩華
右列被告因業務過失致死案件，經檢察官提起公訴（八十八年度偵字第七三０五號）
，本院判決如左：
    主  文
乙○○無罪。
    理  由
一、公訴意旨略以：乙○○平時駕駛自用大貨車收取、清運垃圾賺取清潔費維生，係
    以駕駛為附隨業務之人，於民國八十七年十一月一日下午二時二十分許，駕駛車
    牌號碼ＳＢ─六八九號自用大貨車，至台中縣太平市○○路三百號伸豐加油站收
    取垃圾清潔費時，應注意車輛在慢車道上停放應緊靠路邊，顯有妨害他車通行之
    處所不得停車，且當時並無何不能注意之情，詎竟疏未注意及之，停車時未將車
    體全停於加油站內，約一半車體竟佔據於慢車道上，足生妨害車道上車輛通行。
    適無駕駛機車經驗之少年林佩慧無駕照騎乘車牌號碼ＴＤＬ─０二三號機車，並
    違規附載少年陳碧芬及許淑芬，行經該處時，亦因操控失當，不慎自後撞及前開
    自用大貨車，致陳碧芬頭部外傷致顱腦損傷；林佩慧頭部外傷併顱腦損傷、胸腹
    部挫傷、下肢開放性骨折，二人當場死亡；許淑芬頭部外傷、顱腦挫傷，經送醫
    不治死亡。因認乙○○涉犯刑法第二百七十六條第二項之業務過失致人於死罪嫌
    等語。
二、按犯罪事實應依證據認定之，無證據不得推定其犯罪事實，刑事訴訟法第一百五
    十四條定有明文。而認定不利於被告之事實，需依積極證據，茍積極證據不足為
    不利於被告事實之認定時，即應為有利於被告事實之認定，更不必有何有利之證
    據。又刑法上之過失，其過失行為與結果間，在客觀上有相當因果關係始得成立
    。所謂相當因果關係，係指依經驗法則，綜合行為當時所存在之一切事實，為客
    觀之事後審查，認為在一般情形下，有此環境、有此行為之同一條件，均可發生
    同一之結果者，則該條件即為發生結果之相當條件，行為與結果即有相當之因果
    關係。反之，若在一般情形下，有此同一條件存在，而依客觀之審查，認為不必
    皆發生此結果者，則該條件與結果不相當，不過為偶然之事實而已，其行為與結
    果間即無相當因果關係。最高法院三十年上字第八一六號、七十六年臺上字第一
    九二號分別著有判例。
三、本件公訴人認被告乙○○涉有右開業務過失致人於死罪嫌，無非以被告前開犯行
    已據告訴人甲○○等人指陳在案，而被告停車處半屬加油站、半屬道路，亦據被
    告自承不諱，並有台中縣警察局道路交通事故調查報告表及現場相片在卷供佐。
    又觀據前開現場圖及相片，且經檢察官勘驗重建部分現場，認被告停車位置確會
    妨害車道上其他車輛之通行一節，亦製有勘驗筆錄並命警拍攝相片附卷。並按諸
    道路交通安全規則第一百十二條第九款，顯有妨害他車通行之處所，不得停車之
    規定，且查當時被告並無其他不能注意此節之情，是被告所為顯有過失。復被害
    人陳碧芬、許淑芬及林佩慧三名少年係因本件車禍致死，已經檢察官督同檢驗員
    相驗屍體屬實，製有勘驗筆錄、相驗屍體證明書、驗斷書附卷為憑。而被告上開
    過失行為與被害人之死亡間，具有相當因果關係為其論據。訊據被告固不否認有
    於前揭時、地停車肇事之事實，惟均堅決否認有何業務過失致人於死犯行，辯稱
    ：其停車處所係公認可供停車之處所，不會妨害他人行車，且其車身有一半是停
    在加油站的土地上，只有一半是停在路邊，其車身距離慢車道有一點五公尺，應
    有足夠的空間可讓機車通過，而肇事地點也無禁止停車之標示，其並無過失等語
    。經查：依卷附之道路交通事故調查報告表記載，案發地點之汽車道寬三點六公
    尺，自被告停放於該處自用大貨車左前車輪起算至汽車道車道線，亦有一點五公
    尺之寬度，而自該自用大貨車左後車輪起算至汽車道車道線，則有一點六公尺之
    寬度，雖自被告停放於該處自用大貨車右前車輪起算至路面邊線，亦有一點七公
    尺之寬度，而自該自用大貨車右後車輪起算至路面邊線，則有一點六公尺之寬度
    ，可知被告停車未盡靠右，有違規定，然觀諸前開調查報告表及卷附現場照片顯
    示，被告停車之位置，其車身有一半是停在伸豐加油站的土地上，只有一半是停
    在路邊，而肇事地點路面開闊，視界良好，且案發當時天氣晴朗，日間光線充足
    ，路面乾燥、無缺陷亦無障礙物，視距良好等情，可知被告停車位置其左前車輪
    起算至汽車道車道線，既留有一點五公尺寬度，衡情並未阻礙被害人機車通行於
    該處。又觀諸前開調查報告表及卷附現場照片顯示，被害人機車係撞及被告自用
    大貨車之正後方靠右位置，依上可認本件應係被害人三人共乘機車至肇事地點，
    未遵守道路交通規則第九十四條第三項所定應注意車前狀況，並隨時採取必要之
    安全措施，而依當時情形，又無不能注意之情形，竟疏未注意車前狀況，撞擊路
    邊停車以致肇事，始為肇事因素。被告停車雖未盡靠右，有違規定，然在一般情
    形下，有此同一條件存在，而依客觀之審查，應可認定不必皆發生此車禍死亡結
    果，是被告之未盡靠右停車核與被害人三人之車禍死亡結果顯不相當，不過為偶
    然之事實而已，揆諸首開判例意旨，被告之停車行為與被害人三人之死亡結果間
    均無相當因果關係。本件經送臺灣省臺中縣區車輛行車事故鑑定委員會及臺灣省
    車輛行車事故覆議委員會鑑定之結果，均大致同此認定，有該委員會鑑定意見書
    及函各一份附卷可資佐證。綜上，被告違規停車之事實，縱有違道路交通安全規
    則第一百十一條第四款之規定，但於本件車禍之發生，依客觀之審查，認為不必
    皆發生此結果，是難謂被告之違規行為與被害人三人之死亡間有相當因果關係，
    被告上開所辯無過失等語，堪可採信。此外，並無其他積極證據足資證明被告對
    於本件車禍之發生有何過失責任，因而不能證明被告犯罪，爰為諭知無罪之判決
    。
四、據上論斷，應依刑事訴訟法第三百零一條第一項，判決如主文。
中      華      民      國      八十九      年    三    月    十三      日
                                    臺灣臺中地方法院交通法庭
                                        法  官  呂  明  坤
右正本證明與原本無異
如不服本判決，應於收受送達後十日內向本院提出上訴狀（需附繕本），上訴於
臺灣高等法院臺中分院。
                                        書記官
中      華      民      國      八十九      年    三    月    十四      日


司法院資訊處製作；財團法人民間司法改革基金會備份。
